【裁判字號】    99,交抗,2238
【裁判日期】    991230
【裁判案由】    違反道路交通管理處罰條例
【裁判全文】
臺灣高等法院交通事件裁定            99年度交抗字第2238號
抗  告  人
即受處分人  謝素香
上列抗告人因違反道路交通管理處罰條例案件，不服臺灣板橋地
方法院，中華民國99年11月30日所為裁定（原審案號：99年度交
聲字第3535號），提起抗告，本院裁定如下：
    主  文
原裁定撤銷，發回臺灣板橋地方法院。
    理  由
一、原裁定略以：異議人即受處分人謝素香住所設於臺北縣永和
    市○○路4巷29號2樓，有個人基本資料查詢結果 1紙在卷可
    查。另本件裁決書前經原處分機關付郵寄出，由異議人本人
    於民國99年9 月10日收受乙情，亦有交通部公路總局臺北區
    監理所板橋監理站送達證書1 紙在卷可查。次查，異議人住
    所位於臺北縣永和市，須加計在途期間2 日，法院訴訟當事
    人在途期間標準規定甚明。是異議人應自收受裁決書之翌日
    起20日加計2 日在途期間即99年10月4 日前聲明異議（期間
    之末日原為99年10月2 日，為週六之休息日，延至同年月 4
    日代之）。然而，本件異議人遲至99年11月16日始向原處分
    機關提出聲明異議狀，此有原處分機關收受上揭聲明異議狀
    之收文章可憑，核已逾20日之法定期間。從而本件異議人之
    聲明異議不合法律上之程式，且無從命其補正，其聲明異議
    為不合法，應予駁回云云。
二、抗告意旨略以：抗告人於99年 9月13日收到裁決書，馬上打
    電話詢問板橋監理站表示沒收到罰單，直接收到裁決書不服
    應該如何處理，監理站人員回答先寫陳情書即可。伊於99年
    10月4日寄出陳情書，99年11月4日收到永和分局回函，表示
    不服裁罰可向法院聲明異議，故伊於11月15日寄出異議狀，
    觀之上述裁決書、陳情狀、異議狀之過程，伊乃聽從監理站
    人員的話先陳情，導致異議逾期遭駁回，其不服原審裁定，
    故提起抗告請求法院更為適當之裁定等語。
三、按行為人有違反道路交通管理處罰條例之情形者，應填製舉
    發違反道路交通管理事件通知單（以下簡稱通知單），並於
    被通知人欄予以勾記，當場舉發者，應填記駕駛人或行為人
    姓名、性別、出生年月日、地址、身分證統一編號及車主姓
    名、地址、車牌號碼、車輛種類。被查獲之駕駛人或行為人
    為受處分人時，應於填記通知單後將通知聯交付該駕駛人或
    行為人簽名或蓋章收受之；拒絕簽章者，仍應將通知聯交付
    該駕駛人或行為人收受，並記明其事由及交付之時間；拒絕
    收受者，應告知其應到案時間及處所，並記明事由與告知事
    項，視為已收受，違反道路交通管理事件統一裁罰基準及處
    理細則第11條第1項第1款定有明文。
四、本件受處分人即抗告人謝素香於99年5 月24日下午16時50分
    許，駕駛其所有車號RE2-018 號輕型機車於臺北縣永和市（
    已改制為新北市永和區○○○路4 巷3 之1 號前因闖單行道
    逆向行駛，為臺北縣政府警察局永和分局秀朗派出所員警當
    場攔停開單舉發，惟抗告人拒絕簽收舉發通知單。嗣原處分
    機關於99年9 月10日依道路交通管理處罰條例第45條第1 款
    規定，裁處受處分人1,200元罰鍰，並依同條例第63條第1項
    規定記違規點數1 點，有卷附舉發違反道路交通管理事件通
    知單及交通部公路總局臺北區監理所板橋監理站違反道路交
    通管理事件裁決書各1 紙可稽。原審以抗告人遲至99年11月
    16日始向原處分機關提出聲明異議狀，已逾法定期間，其聲
    明異議不合法而予駁回，固非無見。惟查：抗告人拒絕簽收
    本件舉發通知單，有卷附臺北縣政府警察局永和分局99年10
    月22日北縣警永交字第0990036455號函、臺北縣政府警察局
    99年5 月24日北縣警交大字第C00000000 號舉發違反道路交
    通管理事件通知單可查，並與抗告人陳述伊未收受舉發通知
    單之意旨相符。從而，依上揭說明，舉發員警遇此拒絕簽收
    之狀況，本應依法告知違規行為人應到案日期、地點，並記
    明事由與告知事項。然觀諸上開永和分局函文說明及本件舉
    發通知單，員警僅當場告知受處分人應到案時間及處所，並
    未將告知事項或其他後續處理程序註記於舉發通知單上，與
    道路交通管理事件統一裁罰基準及處理細則第11條第1 項第
    1 款規定顯有不符，員警舉發本件道路交通違規行為之程序
    是否適法，得否認已生合法舉發之效力？於本件裁罰之效力
    有無影響，俱非無疑。又本件舉發通知單既未記明受處分人
    拒絕簽收之事由及告知之內容，則員警有無踐行告知程序？
    告知之內容為何？亦不明確。原審捨傳訊本件舉發警員到庭
    具結證述舉發過程不由，僅以舉發機關之函文，遽認原處分
    機關所為處分，並無違誤，據以認定受處分人異議逾越法定
    期間而駁回其之聲明異議，稍嫌速斷。以上疑義攸關原裁罰
    適法與否及抗告人救濟權利之保障，尚有調查釐清之必要。
五、綜上，原裁定非無應調查之事項未予調查之違誤，理由亦欠
    周備，抗告意旨指摘原裁定不當，非無理由，為兼顧當事人
    之審級利益，爰撤銷原裁定，發回原審更為處理，用期審慎
    ，並昭折服。
據上論結，應依道路交通事件處理辦法第25條，道路交通管理處
罰條例第89條，刑事訴訟法第413條前段，裁定如主文。
中    華    民    國    99    年    12    月    30    日
                  刑事第十二庭審判長法  官    蔡永昌
                                    法  官    蘇隆惠
                                    法  官    蔡新毅
以上正本證明與原本無異。
不得再抗告。
                                    書記官    賴立旻
中    華    民    國    99    年    12    月    31    日

司法院資訊處製作；財團法人民間司法改革基金會備份。
